【裁判字號】    96,訴,1206
【裁判日期】    970610
【裁判案由】    損害賠償
【裁判全文】
臺灣士林地方法院民事判決              96年度訴字第1206號
原      告  戊○○
訴訟代理人  崔百慶律師
複  代理人  王柏棠律師
被      告  乙○○
            甲○○
            丁○○
            丙○○
上列當事人間損害賠償事件，本院於民國97年5 月20日言詞辯論
終結，判決如下：
    主  文
被告應連帶給付原告新臺幣壹佰萬元，及自民國九十七年三月十
一日起至清償日止，按週年利率百分之五計算之利息。
原告其餘之訴駁回。
訴訟費用由被告連帶負擔。
本判決第一項於原告以新臺幣拾肆萬元供擔保後，得假執行。
但被告如以新臺幣壹佰萬元為原告預供擔保，得免為假執行。
原告其餘假執行之聲請駁回。
    事  實  及  理  由
一、本件被告丙○○經合法通知，未於言詞辯論期日到場，被告
    丁○○經合法通知，未於最後言詞辯論期日到場；核均無民
    事訴訟法第386 條所列各款情形，爰依原告之聲請，由其一
    造辯論而為判決。
二、原告起訴主張：原告乃生活、交往單純之職業婦女，從未與
    人結怨，然於民國94年4 月22日上午8 時30分許，駕駛車牌
    號碼7899-DA 號自用小客車（下稱原告車輛）行經臺北市北
    投區○○○路290 號附近時，被告甲○○竟駕駛車牌號碼J7
    -2979 號自小客車（下稱被告車輛）迴轉橫擋於原告車前，
    復由被告丙○○以磚塊砸毀原告車輛駕駛座車窗玻璃進入駕
    駛座控制該車行進，被告丁○○進入原告車輛右前座強押原
    告之雙腳，被告乙○○則至原告車輛後座，將原告之身體往
    後拉，且以手套強塞入原告口中，以此方式剝奪原告之行動
    自由。其後並由被告丙○○駕駛原告車輛尾隨被告甲○○所
    駕駛被告車輛至臺北市○○區○○路25號旁，喝令原告脫掉
    身上衣物，原告不從，被告乙○○遂強行將原告上衣拉高至
    裸露胸乳處，同時由被告丁○○強壓原告雙腳以脫去長褲、
    內褲等，由被告丙○○持簡易型立可拍相機強行拍攝裸照得
    逞。嗣為免原告報警，被告丁○○、丙○○分別將原告車輛
    之鑰匙及原告所有行動電話等物棄置於上址草叢，始共同乘
    坐被告車輛逃逸。按因故意或過失，不法侵害他人之權利者
    ，負損害賠償責任；故意以背於善良風俗之方法，加損害於
    他人者，亦同。又不法侵害他人之身體、健康、名譽、自由
    、信用、隱私、貞操，或不法侵害其他人格法益而情節重大
    者，被害人雖非財產上之損害，亦得請求賠償相當之金額，
    其名譽被侵害者，並得請求回復名譽之適當處分。另共同不
    法侵害他人之權利者，連帶負損害賠償責任。民法第184 條
    第1 項前段、第195 條第1 項及第185 條第1 項分別定有明
    文。而原告與被告素昧平生，更未結怨，被告竟無端迫害原
    告，共同策畫剝奪原告之行動自由，強行除去原告所著衣物
    並拍攝裸照後揚長而去。被告所為顯然共同侵害原告之自由
    及隱私等人格法益。且被告迄今毫無悔意，更未將所拍攝底
    片交出，原告不僅因此事件羞赧不已，痛不欲生，且因不知
    被告將如何利用或流出底片，而終生惶惶不安。原告迄今仍
    不敢獨自一人駕車外出，所受精神及心理上損害至鉅。爰依
    前開規定請求被告就原告所受精神上損害負連帶賠償責任等
    語；並聲明：（一）被告應連帶給付原告新臺幣（下同）30
    0 萬元，及自97年3 月11日起至清償日止，按週年利率5 ％
    計算之利息。（二）原告願供擔保，請准宣告假執行。
三、被告甲○○、丁○○及丙○○係抗辯：因被告甲○○與原告
    之夫發生車禍糾紛，始由渠3 人及另名綽號「小張」之男子
    共同駕駛車輛將原告強行載走，以示警告，然渠等並未拍攝
    原告裸照。且原告請求賠償之金額亦屬過高等語。被告乙○○則以：並未參與此案，從未駕車將原告強行載走，更未有
    強拍裸照之行為云云，資為抗辯。並均聲明：（一）原告之
    訴駁回。（二）如受不利之判決，願供擔保請准宣告免為假
    執行。
四、經查，有關被告甲○○、丁○○、丙○○於94年4 月22日上
    午8 時30分許，在臺北市北投區○○○路290 號附近，由被
    告甲○○駕駛被告車輛迴轉橫擋於原告車輛前方阻其前進，
    復由被告丙○○以磚塊砸毀原告車輛駕駛座車窗玻璃進入駕
    駛座控制該車行進，被告丁○○進入原告車輛右前座強押原
    告雙腳，續由被告丙○○駕駛原告車輛尾隨被告甲○○所駕
    駛被告車輛至臺北市○○區○○路25號旁等情，已為被告所
    不爭執（見本院97年5 月20日言詞辯論筆錄）。且渠等為此
    被訴刑事妨害自由等案件，亦經臺灣士林地方法院檢察署94
    年度偵字第84號、第11577 號偵查事件提起公訴，經本院95
    年度訴字第1250號判決、臺灣高等法院96年度上訴字第4423
    號判決有罪在案（下稱為被告被訴刑事案件），亦有各該判
    決書影本在卷可稽，自堪認與事實相符。又本件經於97年5
    月20日言詞辯論期日協商兩造確認爭點為：
    1.被告乙○○是否有為剝奪原告行動自由之侵權行為？
    2.被告四人是否有為強行拍攝原告裸照之侵權行為？
    3.原告請求被告應連帶賠償慰撫金，有無理由？金額若干？
    以下茲論述之。
  (一)經查，被告雖均否認有強行剝除原告衣物並強拍裸照之行為
    ，被告乙○○更否認曾與其餘被告共同剝奪原告行動自由。
    然查，於原告遭強押於車上時，被告乙○○確在後座壓住原
    告，將原告往後拉，雖當時戴有口罩，然原告仍得看見其眼
    睛及臉部輪廓；而於被告要求原告脫掉衣服拍照時，因原告
    不從，被告乙○○並將原告衣服拉到頸部，由坐在副駕駛座
    的被告丁○○將原告長褲連底褲一起拉到膝蓋處，再由坐在
    駕駛座的被告丙○○拿金黃色立可拍相機拍攝裸照，於拍攝
    時，被告丁○○係押住原告腳部，被告乙○○從上半身將原
    告整個人抓住，並以白色棉質手套塞進原告嘴部，原告掙扎
    時，被告乙○○尚毆打原告臉頰、太陽穴等情，均據原告於
    被告被訴刑事案件偵審中指述明確，有該刑事案件影卷節本
    存卷可據。衡諸拍攝裸照乙事攸關原告之名譽，原告應無誣
    攀之理。且被告乙○○於事件發生當日即94年4 月22日凌晨
    2 時2 分許，曾使用其持有之0000000000號行動電話撥打至
    00000000號之電話，其使用之行動電話基地臺位置出現在臺
    北市○○區○○路36-22 號，有通聯紀錄附於被告被訴刑事
    案件偵查卷一第157 頁可查。而該基地臺之位置與原告遭強
    行帶往之臺北市○○區○○路相近，由泉源路可直上登山路
    乙節，亦有現場圖1 紙存於被告被訴刑事案件第一審卷第94
    頁可憑，應甚明確。此參諸被告乙○○於被訴刑事案件審理
    中自承其自89年間即使用0000000000號行動電話迄今，其住
    家在臺北市○○區○○街208 巷5 號三樓，即其住家附近行
    動電話基地臺並非在泉源路一帶；足認其於該案中辯稱：94
    年4 月22日當天伊在家中睡覺云云（參見被告被訴刑事案件
    第一審卷第36頁），顯非可採；並堪認其於案發當日凌晨確
    曾前往案發現場附近，而可疑係為探尋路線甚明。再者，被
    告乙○○與甲○○於案發當日晚上7 時30分許，確實共同前
    往臺北市北投區○○○路○段13號大傑相館持立可拍相機沖
    洗照片，且表示立即需要而未能沖洗之事實，已據證人即該
    相館店員柯忠勇及徐淑娟於被告被訴刑事案件之警訊中證述
    明確（參見該刑事案件偵查卷一第95至96頁）。而被告乙○○與甲○○於該刑事案件偵審中亦不否認此事實；雖均辯稱
    ：渠等當時有到大傑照相館沖洗相片，是沖洗被告乙○○之
    子的照片，當天並沒有洗到照片云云（參見被告被訴刑事案
    件第一審卷第104 頁）。然查，被告乙○○先於該刑事案件
    94 年7月20日警詢中辯稱：因當日大傑沖洗店不願意接件，
    事後並沒有拿到他處再沖洗目前已找不到伊小孩之相機及底
    片云云（參見該刑事案件偵查卷一第42至43頁），於法院審
    理中又改稱：小孩之照片還在，只是照片上沒有日期云云（
    參見該刑事案件第一審卷第117 頁），前後供述不一，且無
    證據佐證其所供屬實，顯有飾詞辯解之情。又證人即承辦之
    警員林昭成於該刑事案件檢察官偵查中結證稱：伊有問過甲○○及乙○○底片的事，他們直接說這些照片不可能流漏出
    去等語（參見同刑事案件偵查卷二第59頁）。從而，原告主
    張：被告確曾強拍原告裸照，被告乙○○並參與全部犯行等
    語，應堪予採取。
  (二)按因故意過失不法侵害他人權利者，負損害賠償之責任；故
    意以背於善良風俗之方法，加損害於他人者亦同，此於民法
    第184 條第1 項定有明文。又不法侵害他人之身體、健康、
    名譽、自由、信用、隱私、貞操，或不法侵害其他人格法益
    而情節重大者，被害人雖非財產上之損害，亦得請求賠償相
    當之金額，民法第195 條第1 項亦有明文。另數人共同不法
    侵害他人之權利者，連帶負損害賠償責任﹔不能知其中孰為
    加害人者，亦同，民法第185 條規定甚明。經查，被告於上
    開時地共同駕車將原告強行載走並強脫原告衣物以拍攝裸照
    等情，既經認定於前；所為顯係不法侵害原告之自由、隱私
    權至明；且已致原告精神上感受莫大痛苦，亦毋庸置疑。從
    而，原告依上開規定，請求被告就其所受精神上之損害，負
    連帶賠償責任，於法自無不合。爰審酌被告迄未交待所拍攝
    底片流向及其行為過程、原告受害當時蒙受之恐懼及日後心
    理創傷之程度，並衡量本院依職權調取兩造稅務電子閘門財
    產所得調件明細表所示兩造財產經濟狀況、以及兩造自述之
    身分、地位及其他一切情狀，認原告所得請求之非財產上損
    害賠償以100 萬元為適當。
五、再按，給付無確定期限者，債務人於債權人得請求給付時，
    經其催告而未為給付，自受催告時起，負遲延責任。其經債
    權人起訴而送達訴狀，或依督促程序送達支付命令，或為其
    他相類之行為者，與催告有同一之效力；遲延之債務，以支
    付金錢為標的者，債權人得請求依法定利率計算之遲延利息
    ，民法第229 條第2 項、第233 第1 項前段分別定有明文。
    從而，原告依侵權行為法律關係，於請求被告連帶給付原告
    100 萬元，及自起訴狀繕本送達被告後之97年3 月11日起至
    清償日止，按週年利率5 ％計算之法定遲延利息（見本院97
    年5 月20日言詞辯論筆錄），為有理由，應予准許。逾上開
    範圍之請求，為無理由，應予駁回。兩造陳明願供擔保，聲
    請宣告假執行或免為假執行，經核原告勝訴部分，合於法律
    規定，爰分別酌定相當之擔保金額宣告之；原告其餘假執行
    之聲請，因訴之駁回而失所依據，不予准許。
六、本件判決基礎已臻明確，兩造其餘攻防方法及訴訟資料經本
    院審酌後，核與判決不生影響，無逐一論列之必要，併此敘
    明。
七、據上論結，本件原告之訴為一部有理由、一部無理由，依民
    事訴訟法第385 條第1 項前段、第79條、第85條第2 項、第
    390 條第2 項、第392 條判決如主文。
中    華    民    國    97    年    6     月    10    日
                  民事第二庭  法  官  李瑜娟
以上正本證明與原本無異。
如對本判決上訴，應於判決送達後20日內向本院提出上訴狀。
中    華    民    國    97    年    6     月    17    日
                              書記官  李秀蘊


司法院資訊處製作；財團法人民間司法改革基金會備份。
